【裁判字號】    98,訴,1464
【裁判日期】    990226
【裁判案由】    當選無效
【裁判全文】
臺灣臺北地方法院民事判決              98年度訴字第1464號
原      告  戊○○
訴訟代理人  己○○
被      告  辰○○
            辛○○
            丑○○
            癸○○
            卯○○
            子○○
            壬○○
            甲○○
            丁○○
            乙○○
兼前列十人
共同訴訟代
理人        丙○○
被      告  寅○○
訴訟代理人  庚○○
上列當事人間當選無效事件，本院於民國99年2月8日言詞辯論終
結，判決如下：
    主  文
確認被告當選成都大廈管理委員會第五屆管理委員無效。
訴訟費用由被告連帶負擔。
    事實及理由
壹、程序方面：
    按法律關係之存在與否不明確，致原告在私法上之地位有受
    侵害之危險，而此危險得以對於被告之確認判決除去者，即
    得依民事訴訟法第247條規定提起確認之訴。本件原告以其
    係「成都大廈」之區分所有權人，因成都大廈於民國98年8
    月29日召開區分所有權人會議，以合於公寓大廈管理條例及
    成都大廈規約之方式，選出包括原告等7人為第5屆管理委員
    ，然被告即兼成都大廈管理委員會第4屆主任委員丙○○竟
    於事後之98年9月5日，公告被告等12人為成都大廈第5屆管
    理委員會新當選委員，於法未合，而訴請確認被告等12人就
    成都大廈第5屆管理委員之當選無效，被告則抗辯其等當選
    成都大廈第5屆管理委員，係依據區分所有權人會議授權管
    理委員會辦理第5屆管理委員選舉，應屬依法有效；依上述
    兩造之主張可知，就成都大廈第5屆管理委員之當選是否有
    效，即因兩造間有爭執而不明確，且上開爭議攸關成都大廈
    管理委員會第5屆當選之管理委員得否代表成都大廈區分所
    有權人團體執行職務，又原告依其所主張，其係成都大廈管
    理委員會之第5屆之管理委員當選人，因被告之上述主張，
    致原告之私法上地位有受侵害之危險，從而原告對被告提起
    本件確認之訴，有即受確認判決之法律上利益，先此敘明。
貳、實體方面：
一、原告起訴主張：
（一）原告係坐落臺北市○○區○○路110號10樓之3、10樓之2
      建物之所有權人，為成都大廈之區分所有人之一，成都大
      廈於98年8月29日召開第4屆區分所有權人會議第1次會議
      ，依據公寓大廈管理條例第29條及成都大廈規約規範下，
      以公開無記名選票方式推選出包括原告、訴外人陳永輝等
      7 人為第5屆管理委員（應選9人，中華銀行代表人吳金贊
      及勤宜文教基金會代表人林美為當然委員），且當場記
      錄當選名單並經第4屆主任委員即被告丙○○、律師徐滄
      明及在場多人見證簽名；惟被告丙○○竟於98年9月5日以
      「記名式決議單」方式變造被告等12人之委員當選名單而
      為公告，明顯與事實不合，違反成都大廈規約第3點所規
      定以「無記名」選任管理委員之方式；又被告當選成都大
      廈第5屆管理委員，既不是區分所有權人會議所決議，其
      當選無效，且被告壬○○、乙○○、子○○3人已擔任滿2
      屆，依據成都大廈規約第1點或是公寓大廈管理條例第29
      條規定，管理委員任期為1年，僅得連選連任一次，故被
      告壬○○、乙○○、子○○之當選亦無效。
（二）被告即成都大廈第4屆管理委員會主任委員丙○○於98年9
      月23日所公告之成都大廈區分所有權人記名式書面表決議
      案單結果一覽表，相關推舉被告為第5屆管理委員之議題
      ，載明同意49人，不同意1人，另有29人出席未繳交議案
      單，顯示出席79人次中，同意49人（議題要合法通過應達
      60人），人數同意比例僅有六成多，區分所有權同意比例
      想必更低，與公寓大廈管理條例31條所規範之出席人數四
      分之三以上及其區分所有權比例占出席人數區分所有權四
      分之三以上之同意行之的標準相距甚遠，該選舉管理委員
      選舉之議案明顯不通過；又被告丙○○所進行記名式議案
      單，只具有意見調查之性質，顯然不是選票，其結果自然
      不能認定為選舉結果，有該議案單上已載明收集期限為區
      分所有權人會議前後7日，自然不是於區分所有權人會議
      當場決議，牴觸公寓大廈管理條例第29條依區分所有權人
      會議決議之規定；且該結果一覽表所載49人同意之人數，
      係由被告丙○○自己統計發表，未經公開計票，其真實性
      不無可議；議案單上委員提名方式未見公開討論，全然只
      是被告丙○○一人為之，甚至不曾取得被提名人同意，被
      告丙○○之行為，已經違反公寓大廈管理條例之規定；另
      記名式議決單早經臺北市政府認定無效，被告全無當選成
      都大廈第5屆管理委員之可能。
（三）又被告雖抗辯原告所主張以無記名選票方式決選管理委員
      係屬臨時動議，故該當選名單不生法律效力等語。惟於召
      開區分所有權人會議當時，被告丙○○早已將無記名投票
      選舉第5屆管理委員列入議程，粉紅色選票（即無記名方
      式選單）早已印好並在區分所有權人報到時就已發下，被
      告丙○○也親口在區分所有權人會議中陳述無記名投票結
      果將送市政府核備，又該無記名投票之選舉方式及選舉過
      程均合於公寓大廈管理條例及成都大廈規約之規定，選後
      結果原告當選成都大廈第5屆管理委員自無疑慮。
（四）另成都大廈之規約，於成都大廈於94年9月19日、94年10
      月22日召開區分所有權人會議決議成立管理委員會當時，
      即已一併決議通過，規約名稱為成都大廈管理委員會組織
      章程，並向臺北市政府報備存查至今，雖規約之內容僅規
      定相關委員任期及選舉辦法而顯疏漏，但規約之制定方式
      仍符合公寓大廈管理條例之規定，此部份均有區分所有權
      人會議紀錄可資佐證；況且成都大廈已依據上述規約完成
      94年、95年、96年三個年度的委員選舉；被告丙○○雖否
      認組織章程即為成都大廈之規約，且否認上述區分所有人
      會議紀錄之真正，但其抗辯並未提出證據證明，其抗辯並
      無理由。
（五）被告丙○○雖另抗辯97年曾經區分所有權人會議議決選舉
      改採記名式書面議案單方式選舉管理委員等語，與事實不
      符，因被告丙○○於97年4月15日第一次以記名式議案單
      方式補選委員癸○○，於97年5月24日第二次以記名式議
      案單補選委員寅○○、乙○○等人，至97年6月28日進行
      區分所有權人會議，只通過前述委員之補選，並未決議管
      理委員之選舉方式，有關記名式議案單選舉管理委員，僅
      於97年6月16日管理委員會會議決議採用，而後97年9月26
      日、97年10月25日區分所有權人會議以記名式議案單方式
      選舉第4屆委員，全無討論記名式議決單的議案，被告丙○○於本院98年度審訴字第3601號事件（現已改為98年度
      訴字第1584號）曾證述於97年6月16日召開第3屆第7次管
      理委員會後，向市政府報備以記名式書面表決議案單之表
      決作為管委會運作參考等語，可見記名式議案單選舉管理
      委員方式根本未經區分所有權人會議決議，被告丙○○前
      後陳述並不一致，於本案之陳述不實。
（六）聲明：確認被告當選成都大廈管理委員會第五屆管理委員
      無效。
二、被告辰○○、辛○○、丑○○、癸○○、卯○○、子○○、
    壬○○、甲○○、丁○○、乙○○、丙○○則抗辯：
（一）原告係於98年8月21日完成與臺北市○○區○○路110號10
      樓之2、10樓之3區分所有權人丁一凱間之財產信託登記取
      得形式上的區分所有權人資格，受託管理處分資產，實質
      非成都大廈住戶，98年8月29日出席成都大廈區分所有權
      人會議時並沒有繳交區分所有權人丁一凱之會議出席委託
      書出席，又區分所有權人丁一凱也積欠應繳納管理委員會
      之費用，並無獲選管理委員之資格，原告既不具有管理委
      員候選資格，又不是管理委員會公告之當選管理委員，也
      非成都大廈住戶，應無理由提起確認成都大廈第5屆管理
      委員即被告等12人當選無效之訴，故請求原告之訴駁回。
（二）成都大廈管理委員會公告之第5屆管委會管理委員當選名
      單，是多數區分所有權人簽名表示同意推舉該公告之管理
      委員，並附有出席委託書親自填具或代理出席會議者填具
      繳交「記名式書面表決議案單」，管委會依照該46位區分
      所有權人決議同意之結果公告管理委員當選名單，並無變
      造情形；原告所主張以無記名選票方式決選管理委員之方
      式，未經98年8月29日區分所有權人會議主席即成都大廈
      主任委員被告丙○○依公寓大廈管理條例第30條規定載明
      開會內容、通知及公告，並依同法第27條、第29條至31條
      之規定決議之，並不生法律效力；而98年6月22日區分所
      有權人會議通知單，已載明成都大廈管理委員會選舉辦法
      及相關規定，無違反規定及涉不法之區分所有權人曾擔任
      過成都大廈管理委員會委員者，均可登記參加記名選舉，
      又涉刑案且已判決確定者，或未繳管理費一期以上者，則
      不得參選，推舉第5屆管理委員，請簽名寄回記名式書面
      表決議案單推舉管理委員或在出席會議前、會議報到時、
      會議結束7日內交付管委會或管理室，以利作業，故成都
      大廈管理委員會召開98年度第一次區分所有權人會議推舉
      第5屆管委會管理委員，是採行「記名式書面表決議案單
      」方式，由會議主席即被告丙○○依公寓大廈管理條例第
      30條規定載明開會內容、通知及公告，並依公寓大廈管理
      條例第27條、第29條至第31條之規定為之，故以記名書面
      表決方式選任管理委員應為有效。
（三）按公寓大廈管理條例第32條第2項規定，區分所有權人會
      議依據第1項之規定所作決議之會議記錄，依34條第1項規
      定於會後15日內送達區分所有權人，各區分所有權人得於
      7日內以書面表示反對意見，書面反對意見未超過全體區
      分所有權人及其區分所有權比例合計過半數時，該決議視
      為成立；因成都大廈大部分是出租套房，區分所有權人都
      不住在成都大廈內，聯繫不易，97年度經過4次區分所有
      權人會議凝聚共識，多數區分所有權人均認同以「記名式
      書面表決議案單」的書面詳細載明用途、會議內容，以通
      知各區分所有權人，並保留與會人士於會議後7日內仍得
      以「記名式書面表決議案單」上載明有「不同意」的欄位
      ，表示書面反對之意旨，可以快速書面遞交管理委員會，
      管理委員會也能廣納各區分所有權人之書面意見；而原告
      於系爭「記名式書面表決議案單」上，並沒有於「不同意
      」之欄位載明，表示書面反對之意旨遞交管理委員會，或
      按公寓大廈管理條例第32條第2項規定，於收到會議記錄
      後7日內以書面表示反對意見，且亦無反對意見超過全體
      區分所有權人及其區分所有權比例合計過半數之情形，該
      決議視為成立；故成都大廈管理委員會依據多數區分所有
      權人之決議，公告成都大廈第5屆管理委員會當選委員，
      依法有據；另外內政部所公告之規約範本第7條亦載有記
      名式選舉之規定，顯見採記名式選舉並未違法，原告之主
      張並無理由。
（四）按公寓大廈管理條例第30條第2項規定，管理委員之選任
      事項，應在前項開會通知中載明並公告之，不得以臨時動
      議提出，原告所主張以無記名選票方式決選管理委員方式
      ，係屬臨時動議，故該當選名單不生法律效力，只是會議
      進行中之一部份而已；被告丙○○雖有簽署臨時動議之無
      記名選票結果的「第5屆管理委員當選名單」，但簽名見
      證人士只有拒絕繳交「記名式書面表決議案單」人士及少
      數管理服務人員（不具區分所有權人身份），因與會人士
      都因會場秩序混亂而離席，被告丙○○是以會議出席者見
      證有此無記名選舉過程，至於該無記名選票結果的「第5
      屆管理委員當選名單」是否生法律效力，當非單純以被告
      丙○○見證即為選舉結果。
（五）成都大廈於94年向市政府報備成立管理委員會時，並未陳
      報規約，實際上成都大廈管理委員會成立當時，區分所有
      權人並未議決規約，第3屆管理委員會補選委員、第4屆管
      理委員會選舉委員，即以「記名式書面表決議案單」作為
      選舉方式，而第1屆管理委員會主任委員徐偉仁亦曾於記
      名式書面表決議案單上簽名表示「無異議」，如果94年真
      有規約，何以徐偉仁不表示異議或填具「不同意」；成都
      大廈管理委員會既訂有成都大廈管理委員會選舉辦法及相
      關規定，且由第3屆管理委員會補選管理委員銜接至第4屆
      ，都是以公開記名方式處理推選管理委員，此方式是維護
      成都大廈全體區分所有權人權益之最佳方式，亦未違法。
（六）聲明：原告之訴駁回。
三、被告寅○○則抗辯：
（一）被告已經於98年8月21日辭去管理委員之職務，原告仍對
      被告提起本訴，並無理由。
（二）被告自始均未參與成都大廈管理委員會之運作，亦無意願
      為之，對於原告起訴請求確認被告當選成都大廈管理委員
      會第5屆管理委員無效，被告並無意見。
四、兩造不爭執事實：
（一）坐落臺北市○○區○○路110號之成都大廈於98年8月29日
      召開第4屆區分所有權人會議第一次會議選舉第5屆管理委
      員會之管理委員。
（二）原告係與坐落臺北市○○區○○路110號10樓之2、10樓之
      3區分所有權人丁一凱就上述不動產成立信託契約，並於
      98年8月21日完成信託登記。
（三）成都大廈第4屆管理委員會主任委員即被告丙○○於98年9
      月5日公告被告等12人當選第5屆管理委員，又被告12人當
      選第5屆管理委員，係以「成都大廈區分所有權人記名式
      書面表決議案單」（黃色單）方式作為第5屆管理委員會
      選舉結果之依據。
（四）被告壬○○、乙○○、子○○3人經上述公告當選第5屆管
      理委員，均係第三次當選成都大廈管理委員會管理委員。
五、得心證之理由：
（一）按公寓大廈管理委員會為人的組織體，區分所有權人會議
      為其最高意思機關，其區分所有權人會議之召集程序或決
      議方法，違反法令或章程時，依公寓條例第1條第2項規定
      ，固應適用民法第56條第1項撤銷總會決議之規定，由區
      分所有權人請求法院撤銷區分所有權人會議之決議。然本
      件原告依其起訴之事實主張，原告係成都大廈98年8月29
      日區分所有權人會議選任成都大廈管理委員會第5屆管理
      委員之當選人之一，因被告亦主張當選第5屆管理委員，
      被告與原告間就成都大廈第5屆管理委員之由誰當選有所
      爭執，原告自無庸適用民法第56條第1項撤銷總會決議之
      規定，以撤銷98年8月29日區分所有權人會議議決方式主
      張其權利，而得逕行提起本件確認之訴，先在此敘明。
（二）上述兩造不爭執之事實，有成都大廈管理委員會98年9 月
      5日公告影本、坐落臺北市○○區○○路110號10樓之2、1
      0樓之3建物所有權狀影本、成都大廈第4屆管委會召開九
      十八年度第一次區分所有權人會議通知單影本、成都大廈
      區分所有權人記名式書面表決議案單結果一覽表影本在卷
      可證，並經本院向臺北市政府調閱成都大廈管理委員會報
      備卷核閱屬實，有臺北市建築管理處99年1月5日北市都建
      寓字第09805005300號函及報備卷可稽，自可信為真實。
（三）按稱信託者，謂委託人將財產權移轉或為其他處分，使受
      託人依信託本旨，為受益人之利益或為特定之目的，管理
      或處分信託財產之關係，信託法第1條定有明文；是委託
      人將財產信託與受託人後，受託人於信託目的範圍內，既
      得以自己名義管理、處分信託財產，而所謂信託財產之管
      理行為，係指一切與該信託財產權益相關之行為，均得為
      之，故如信託財產為不動產，該管理行為當然包括出席建
      物所屬公寓大廈之區分所有權人會議，並有獲選為管理委
      員之資格，如此，受託人方能就該建物為有效之管理行為
      ，而符合信託之意旨；又公寓大廈管理條例所規定之住戶
      ，係指公寓大廈之區分所有權人、承租人或其他經區分所
      有權人同意而為專有部分之使用者或業經取得停車空間建
      築物所有權者；另公寓大廈之住戶，非該專有部分之區分
      所有權人者，除區分所有權人會議之決議或規約另有規定
      外，得被推選為管理委員；公寓大廈管理條例第3條第8款
      、第29條第5項分別定有明文；依據上述規定可知，公寓
      大廈管理條例就管理委員之當選資格規定，並不排除區分
      所有權人以外之事實上占有使用區分所有權專有部分之人
      ；查原告既與成都大廈區分所有權人丁一凱就上述建物所
      有權成立信託契約，原告受訴外人丁一凱之委託，有權管
      理或處分區分所有權人丁一凱之上述建物所有權，則依上
      所述，原告自有權參與該建物所屬公寓大廈之區分所有權
      人會議，並獲選為管理委員，已為信託財產之最佳管理；
      而原告係98年8月21日完成上述信託登記，故原告參與98
      年8月29日所召開成都大廈區分所有權人第四屆區分所有
      權人會議第一次會議，其參與會議資格自無疑義。
（四）按公寓大廈成立管理委員會者，其主任委員、管理委員之
      選任、解任、權限與其委員人數、召集方式及事務執行方
      法與代理規定，除規約另有規定外，應依區分所有權人會
      議之決議。公寓條例第29條第2項規定甚明。被告主張獲
      選為成都大廈第5屆管理委員會管理委員，係以「記名式
      書面表決議案單」方式為之，已如前述，而經檢視卷附「
      成都大廈區分所有權人記名式書面表決議案單」（黃色單
      ）（即所謂記名式書面表決議案單）內容，其議題1部分
      ，係登載：「推舉本屆第五屆管理委員九名，當然委員二
      名，新增候補委員二名」，接續記載則為已記載姓名之區
      分所有權人九位（均為被告）、當然委員二名、候補委員
      二名（均為被告）；議題2部分則另載有得由區分所有權
      人推舉非名單上之人為第五屆管理委員；又上述議案單說
      明欄2部分，則載有：「彙總各區分所有權人對住戶共同
      性事務應興革事項之建議，整理如后之議題共2個，作為
      第四屆管委會執行選舉第五屆管理委員會管理委員作業之
      重要參考依據」；說明欄4部分則載有：「敬請於簽名處
      親自簽署，於出席第四屆管委會第一次區分所有權人會議
      時交付管委會，或於會議前、會議後七日內交付管理室或
      郵寄至管委會信箱」等；依據上述議案單之登載內容可知
      ，議案單之內容雖係作為推舉第五屆管理委員之用，但同
      時已載明係供第四屆管理委員會執行選舉第五屆管理委員
      作業之參考依據，又交付予管理委員會之時間，不以區分
      所有權人會議召開當時為限，即會議後7日內仍得交付予
      管理委員會；審酌上述事實，足證「成都大廈區分所有權
      人記名式書面表決議案單」（黃色單）僅是成都大廈第四
      屆管理委員會就選舉第五屆管理委員事項對區分所有權人
      之意見徵詢，要非區分所有權人於召開區分所有權人會議
      而為之決議，自不得作為選舉第五屆管理委員會管理委員
      之依據；況且本院再審酌，98年8月29日成都大廈區分所
      有權人於98年8月29日召開第4屆區分所有權人會議第一次
      會議選舉第5屆管理委員會之管理委員，曾以無記名選票
      （即粉紅色選票）選舉第5屆管理委員，並製作第5屆管理
      委員會當選名單，被告即第4屆管理委員會主任委員丙○○並曾簽名於上，有第5屆管理委員會當選名單1份在卷可
      據，被告丙○○亦不爭執上述書面之真正，而「成都大廈
      區分所有權人記名式書面表決議案單」（黃色單），則無
      當場開票之記錄存在，亦為兩造所不爭執，顯見「成都大
      廈區分所有權人記名式書面表決議案單」（黃色單）並非
      作為98年8月29日成都大廈區分所有權人會議召開當時當
      場用以選舉第5屆管理委員之選票，至為明確，以該記名
      式議案單統計結果作為成都大廈第5屆管理委員之選舉結
      果，即與公寓大廈管理條例所規定之管理委員選舉方式不
      符。而成都大廈第4屆管理委員會所公告被告等當選第5屆
      管理委員，既係依據「成都大廈區分所有權人記名式書面
      表決議案單」（黃色單）之統計結果，業據被告陳述在卷
      ，上述記名式議案單明顯未經區分所有權人會議以決議方
      式為之，該記名式議案單之選舉方式即與公寓條例第29條
      第2項之規定不符，顯難認為適法。
（五）被告雖抗辯成都大廈第3屆管理委員會補選委員、第4屆管
      理委員會選舉委員，即以「記名式書面表決議案單」作為
      選舉方式，成都大廈管理委員會訂有成都大廈管理委員會
      選舉辦法及相關規定，且該選舉方式已經區分所有權人決
      議且由第3屆管理委員會補選管理委員銜接至第4屆，都是
      以公開記名方式處理推選管理委員，此方式是維護成都大
      廈全體區分所有權人權益之最佳方式，並未違法等語。經
      查，成都大廈第3屆、第4屆之管理委員係以上開記名式議
      案單之方式產生即或屬實，惟公寓大廈管理條例第29條第
      2項既已明文管理委員之選舉方式，即應依該規定之程序
      辦理管理委員選舉，不得再循以往方式選任管理委員；又
      被告所主張該記名式議案單經區分所有權人決議之事實，
      既未提出任何證據證明，以實其說，況如上述記名式真經
      成都大廈區分所有權人會議決議通過，即無進行其他票選
      管理委員之必要，然何以98年8 月29日召開區分所有權人
      會議當日，仍曾以無記名選票票選管理委員，並曾製作有
      第5屆管理委員會當選名單，顯見被告此部分之抗辯，並
      不實在。
（六）被告另抗辯依據公寓大廈管理條例第32條第2項規定，區
      分所有權人會議依據第1項之規定所作決議之會議記錄，
      依34 條第1項規定於會後15日內送達區分所有權人，各區
      分所有權人得於7日內以書面表示反對意見，書面反對意
      見未超過全體區分所有權人及其區分所有權比例合計過半
      數時，該決議視為成立，原告於系爭「記名式書面表決議
      案單」上，並沒有於「不同意」之欄位載明，表示書面反
      對之意旨遞交管理委員會，或按公寓大廈管理條例第32條
      第2項規定，於收到會議記錄後7日內以書面表示反對意見
      ，且亦無反對意見超過全體區分所有權人及其區分所有權
      比例合計過半數之情形，該決議視為成立，故成都大廈管
      理委員會依據多數區分所有權人之決議，公告成都大廈第
      5屆管理委員會當選委員，依法有據，另外內政部所公告
      之規約範本第7條亦載有記名式選舉之規定，顯見採記名
      式選舉並未違法等語。然公寓大廈管理條例第32條之規定
      ，係指區分所有權人會議未能依據公寓大廈管理條例第31
      條規定獲致決議，區分所有權人會議召集人就同一議案重
      新召集區分所有權人會議作成決議後應行之程序，而本件
      「成都大廈區分所有權人記名式書面表決議案單」（黃色
      單）並不符合區分所有權人決議方式，且98年8月29日召
      開之區分所有權人會議亦非因第一次召開未獲致決議而第
      二次召開之情形，故被告應係就法律規定有所誤解；另「
      成都大廈區分所有權人記名式書面表決議案單」（黃色單
      ）既不符合公寓大廈管理條例所規定區分所有權人決議方
      式，即與內政部所公告之規約範本所記載能否採記名式選
      舉方式選舉管理委員無關。
（七）另外，被告子○○、壬○○、乙○○3人曾另經無記名票
      選方式，當選為候補委員，有第5屆管理委員當選名單在
      卷可稽；然按管理委員、主任委員及管理負責人之任期，
      依區分所有權人會議或規約之規定，任期一至二年，主任
      委員、管理負責人、負責財務管理及監察業務之管理委員
      ，連選得連任一次，其餘管理委員，連選得連任。但區分
      所有權人會議或規約未規定者，任期一年，主任委員、管
      理負責人、負責財務管理及監察業務之管理委員，連選得
      連任一次，其餘管理委員，連選得連任，公寓大廈管理條
      例第29條第3項亦有規定；故管理委員之任期及得連任次
      數，得由區分所有權人會議決議或規約為規定。而查成都
      大廈於94年9月19日、94年10月22日已經召開區分所有權
      人會議，會議中曾決議管理委員會之管理委員明訂九名，
      任期一年，連選得連任一次，主任委員由管理委員推舉產
      生，任期一年，連選得連任一次，另外中華商業銀行代表
      人及勤宜文教基金會代表人均為當然委員，不受前項任期
      之約束，另七名管理委員均以公開無記名選舉方式產生，
      共組管理委員會之事實，有成都大廈94年度第一次區分所
      有權人會議紀錄、94年度第二次區分所有權人會議記錄、
      成都大廈管理委員會組織章程各1份在成都大廈管理委員
      會報備卷內可據，雖然兩造就該組織章程是否為規約或有
      爭執，但成都大廈94年度第一次、第二次區分所有權人會
      議既曾決議管理委員之連任次數，則管理委員之選舉，自
      應受其拘束。被告雖抗辯未曾召開成都大廈94年度第一次
      、第二次區分所有權人會議等語；但上述決議事實，既已
      有上述所有權人會議召開紀錄之報備資料在報備卷可據，
      況且被告丙○○擔任主任委員之第3屆、第4屆管理委員之
      選舉，均有當然委員即中華商業銀行代表人及勤宜文教基
      金會代表人參與，有報備資料可據，如果未有上述決議存
      在，何以被告丙○○於辦理第4屆管理委員選舉時，仍依
      據上述決議，而辦理當然委員之選任，故被告抗辯沒有上
      述決議存在，並不合理，而未可採。故成都大廈管理委員
      之選任，既應受上述區分所有權人會議決議之拘束，故被
      告子○○、壬○○、乙○○3人雖曾另經無記名票選方式
      ，當選為候補委員，然被告子○○、壬○○、乙○○3人
      均係第三次獲選為管理委員，已如上述，縱使該無記名票
      選方式有效，被告子○○、壬○○、乙○○3人仍無從當
      選為管理委員，而屬當選無效，亦在此敘明。
（八）至於被告另抗辯無記名票選方式，係以臨時動議方式為之
      而無效，且丁一凱積欠管理相關費用，受丁一凱委任之原
      告不得獲選為管理委員等語。然本件僅論述被告是否當選
      成都大廈管理委員會第5屆管理委員無效，而未論及原告
      是否有效當選成都大廈管理委員會第5屆管理委員，本院
      不必在此論述被告此部分之抗辯事項。
（九）綜上所述，被告12人當選成都大廈管理委員會第5屆管理
      委員，其選任方式既均與公寓大廈管理條例之規定不符，
      並不合法，非有效之選任，則原告請求確認被告當選該屆
      管理委員之當選無效，則屬可採，應予准許，爰判決如主
      文。
六、本件判決基礎已臻明確，兩造其餘攻擊防禦方法及舉證，於
    判決結果無影響，毋庸一一論列，附此敘明。
七、結論：本件原告之訴為有理由，依民事訴訟法第78條、第85
    條第2項，判決如主文。
中    華    民    國    99    年    2     月    26    日
                  民事第五庭    法  官  陳杰正
以上正本係照原本作成
如對本判決上訴，須於判決送達後20日內向本院提出上訴狀
中    華    民    國    99    年    2    月    26    日
                                書記官  王怡屏

司法院資訊處製作；財團法人民間司法改革基金會備份。
